【裁判字號】    92,上訴,2196
【裁判日期】    920909
【裁判案由】    搶奪等
【裁判全文】
臺灣高等法院刑事判決                          九十二年度上訴字第二一九六號
    上  訴  人
    即  被  告  甲○○
                庚○○
右上訴人等因搶奪等案件，不服臺灣士林地方法院九十一年度訴字第六八四號，中華
民國九十二年四月十八日第一審判決（起訴案號：臺灣士林地方法院檢察署九十一年
度偵字第八七二三號、第一０六八三號、第一一三三九號，追加起訴案號：同署九十
二年度偵字第二二三九號），提起上訴，本院判決如左：
    主  文
上訴駁回。
    事  實
一、甲○○於民國八十七年間，因違反麻醉藥品管理條例案件，經本院判處有期徒刑
    四年，最高法院駁回上訴確定，於九十一年二月三日執行完畢。庚○○於八十八
    年間，因竊盜案件，經本院判處有期徒刑八月確定，於八十九年十一月十三日執
    行完畢，均不知悔悟。
二、庚○○復基於概括之犯意，意圖為自己不法之所有，先於九十一年七月二十六日
    晚上八時許，騎乘機車，在台北縣三重市○○路○段四十四巷內，見己○○獨自
    行走，認有機可趁，乃搶奪己○○皮包一個（內有小皮包二個、現金新台幣【下
    同】二百餘元、信用卡三張、國民
    八月九日凌晨四時三十分許，在台北縣板橋市○○路七十號前，見戊○○酒後在
    路旁嘔吐，皮包置於路邊車輛後車箱上，騎乘機車搶奪林欣怡之皮包（內有國民
    ）。庚○○又夥同甲○○及已成年之呂俊毅（另經檢察官通緝中），基於共同及
    概括之犯意，意圖為自己不法之所有，由甲○○騎乘重型機車（未懸掛車牌，原
    車牌為ＬＨ九∣六七二號）搭載呂俊毅，庚○○騎乘另一輛機車尾隨，應付突發
    狀況，於九十一年八月二十日晚上七時四十分許，在台北市○○區○○路四二八
    巷口，見丁○○獨自走在路旁，甲○○騎機車貼進丁○○身旁，由呂俊毅下手搶
    奪丁○○皮包一個（內有國民
    提款卡一張、手機一支），得手後逃逸。再連續於同日晚上八時許，在台北市○○區○○路二段二十巷五之一號前，見乙○○獨自行走於路旁，以同一方式，搶
    奪乙○○之皮包一個（內有手機一支、駕駛執照一張、信用卡一張、提款卡二張
    、全民健保卡一張、鑰匙一支、現金約三千一百元、捷運卡、公車票、餐廳ＶＩ
    Ｐ卡各一張、眼鏡一副、游泳票十二張），得手後恰遇據報在附近巡邏之警員圍
    捕，庚○○一人騎機車乘隙逃逸，甲○○與呂俊毅被員警追至台北市士林區○○○路○段，將機車棄於附近巷內下車逃逸，並將搶得乙○○之餐廳ＶＩＰ卡丟棄
    。嗣於八月二十一日下午五時許，庚○○至上揭棄車地點取車時，為埋伏之警察
    當場查獲。
三、庚○○為警查獲，為圖規避責任，冒用其弟辛○○名義應訊，接續於附表所示之
    時間、地點及文件上，偽造辛○○之簽名、指印及署押，並將其中有收據性質之
    逮捕通知書、扣押品目錄表及切結書性質之自願搜索同意書等所偽造之私文書，
    持以行使，交付警察機關，足以生損害於辛○○及警察與司法機關對於偵查之正
    確性。嗣分別於九十一年八月二十七日凌晨二時許，在台北縣中和市○○路四十
    一之四十三號二樓，及同日上午十時三十分許，在台北縣八里鄉○○○街十九號
    七樓頂，甲○○及庚○○經分別拘提到案。
四、案經台北市政府警察局、同局士林分局分別報請台灣士林地方法院檢察署，暨由
    該署檢察官自動檢舉偵查起訴及追加起訴。
    理  由
一、上訴人即被告庚○○於上訴本院未到庭陳述辯解。惟其對搶奪己○○、戊○○財
    物之犯行及冒用其弟辛○○名義應訊、偽造私文書及署押之犯行，迭於警訊、偵
    查及原審中坦承不諱。核與被害人己○○、戊○○、辛○○指訴之情節相符，並
    有贓物認領保管單、如附表所示之文書及筆錄、內政部警政署刑事警察局九十一
    年九月十一日刑紋字第０九一０二三七三一五號鑑驗書在卷可憑。被告庚○○此
    部分搶奪、偽造文書等犯行，洵堪認定。
二、被告庚○○於原審及上訴人即被告甲○○於審理中均矢口否認有搶奪丁○○、乙○○財物之犯行，被告庚○○辯稱：其僅騎車尾隨甲○○、呂俊毅之機車閒逛，
    不知呂俊毅會下手行搶云云；被告甲○○辯稱：被告庚○○雖提議行搶，但其表
    示反對，只是騎機車載呂俊毅逛街，不知呂俊毅突然下手搶奪路人皮包，伊並未
    參與云云。然查：被告庚○○與甲○○及逃匿通緝之呂俊毅，共同謀議搶奪路人
    皮包，由甲○○騎機車載呂俊毅，由呂俊毅下手行搶，庚○○另騎機車尾隨應付
    突發狀況，共同搶奪乙○○、丁○○皮包等情，業據被告甲○○於警訊時供稱：
    「除我與小胖（即呂俊毅）外，還有乙名庚○○（綽號阿成）之男子（中略）涉
    及本案，本案並亦由庚○○負責主謀、策劃、挑選作案地點等。當時庚○○告知
    我搭載小胖至士林夜市逛街，而庚○○當時另也一人騎乘乙輛機車三人同行」、
    「庚○○交付小胖任務後，他則於我們後方應付突發狀況」（見九十一年度偵字
    第八七二三號卷九十一年八月二十七日偵訊筆錄第四十九頁、第五十頁）；於偵
    查中供承：「（問：誰提議行搶的？）之前庚○○有提議過」、「（問：當時庚○○在那裡？）他都騎在後面」、「我只知小胖拿了三佰元，至於其他東西如何
    處理，我沒看到，但他（指呂俊毅）有說拿給阿成（庚○○），由他（指庚○○
    ）拿去丟掉」、「是當時坐在我機車後面的人小胖（呂俊毅動手），小胖突然提
    議改變方向，突然之間小胖說騎慢一點，並叫我騎旁邊一點，小胖動手之後就叫
    我騎快一點，．．．．．．，後來我本來要往回家的方向，但是走到巷子裡，小
    胖又找到下手對象」等語（見同卷九十一年八月二十七日訊問筆錄第一五八頁、
    第一五九頁）。被告甲○○自承將庚○○當成親弟弟般照顧（見同上卷第五十五
    頁），循之常理，其等並無仇隙，甲○○自無設詞誣陷庚○○之理。被告甲○○
    既自承被告庚○○提議搶奪，如其確出言反對，則對於呂俊毅指示改變行車路線
    ，又突然要求騎慢一點，甚至改變方向往旁邊靠，此等行搶前之準備動作，非但
    未予制止，反而充分配合，使得呂俊毅得以順利下手行搶；又於呂俊毅搶得丁○○皮包後，竟未阻止再行犯案或立即離去，反而再次配合呂俊毅繼續尋找下手目
    標，再依呂俊毅指示搶得乙○○之皮包，若謂與呂俊毅等無犯意聯絡，孰能置信
    。被告庚○○既目睹第一次呂俊毅搶奪丁○○皮包，竟未離去，反而繼續尾隨甲○○等尋找作案目標，再搶乙○○財物，亦有悖於常理。此外，被告等行搶復經
    被害人丁○○、乙○○指證歷歷及現場目擊證人陳孝齊證明屬實，並有贓物認領
    保管收據在卷可稽。被告二人所辯，屬卸責之詞，不足採信。此部分其等罪證明
    確，犯行亦堪認定，應予依法論科。
三、核被告庚○○於九十一年七月二十六日、八月九日搶奪己○○、林欣怡所為，係
    犯刑法第三百二十五條第一項之搶奪罪；九十一年八月二十日搶奪丁○○、乙○○所為，係犯同法第三百二十六條第一項結夥三人以上之加重搶奪罪；其冒用其
    弟辛○○名義應訊，並接續於附表編號二、三、五、六、八至十四所示之文件上
    偽造辛○○之簽名及指印，係犯同法第二百十七條第一項之偽造署押罪；於附表
    編號一、四、七之逮捕通知書、扣押品目錄表及自願搜索同意書上偽造辛○○之
    簽名及指印，因該逮捕通知書、扣押品目錄表及自願搜索同意書具有收據或切結
    性質之私文書，行使交付警方，所為係犯同法第二百十六條、第二百十條之行使
    偽造私文書罪（最高法院八十五年度台上字第六０二六號判決意旨參照）。被告
    甲○○係犯刑法第三百二十六條第一項結夥三人以上之加重搶奪罪。被告庚○○
    、甲○○與逃匿通緝之呂俊毅就加重搶奪之犯行，有犯意之聯絡及行為之分擔，
    皆為共同正犯。被告庚○○先後四次搶奪或加重搶奪犯行，被告甲○○先後二次
    加重搶奪犯行，均時間緊接，方法相同，觸犯構成要件相同之罪名，顯係出於概
    括之犯意反覆為之，為連續犯，應依刑法第五十六條之規定以加重搶奪一罪論，
    並加重其刑。被告庚○○附表編號一、四、七號部分，所犯偽造署押，係偽造私
    文書之階段行為，偽造私文書後復持以行使，偽造之低度行為，為行使之高度行
    為所吸收，不另論罪。被告庚○○於密接之時間、地點，偽造如附表所示署押、
    文書，為接續犯（最高法院八十四年台非字第十號判決意旨參照）。被告庚○○
    所犯偽造署押罪與行使偽造私文書罪間，均有方法與結果之牽連關係，為牽連犯
    ，應從一重依行使偽造私文書罪論處。檢察官雖追加起訴被告庚○○於九十一年
    八月九日竊取戊○○皮包，認被告庚○○另犯有刑法第三百二十條第一項之竊盜
    罪嫌。惟被告庚○○係搶奪戊○○皮包，為其供承在卷，被害人戊○○及現場之
    目擊證人陳孝齊亦均證稱親眼目睹被告在其等面前將皮包搶走（見九十一年度偵
    字第八七二三號偵查卷第六十九頁、第七十頁、第九十三頁、第二五六頁至第二
    五八頁），被告庚○○並非趁被害人不知之際，將皮包竊走，此部分所為應成立
    搶奪罪，起訴法條尚有未洽，應予變更。庚○○所犯行使偽造私文書罪與加重搶
    奪罪間，犯意各別，行為互異，應分論併罰。被告二人有事實欄所載犯罪科刑執
    行完畢之情形，有本院被告全國前案紀錄表在卷可憑，於受有期徒刑之執行完畢
    後，五年內再犯本件有期徒刑之罪，均應論以累犯，並遞予加重其刑。
四、原審基此認定，援引刑事訴訟法第三百條、刑法第二十八條、第五十六條、第三
    百二十六條第一項、第二百十六條、第二百十條、第二百十七條第一項、第五十
    五條、第四十七條等規定，審酌被告二人均有犯罪前科，素行不佳，竟不知悔改
    ，再犯本件之罪，及其等犯罪之動機、目的、手段、生活狀況、智識程度、犯罪
    所生之損害，及犯罪後之態度等一切情狀，量處被告甲○○有期徒刑一年六月；
    被告庚○○搶奪部分有期徒刑二年，偽造文書部分有期徒刑八月，定應執行刑為
    有期徒刑二年六月。附表偽造署押欄內偽造之簽名及指印，均屬偽造之署押，不
    問屬於犯人與否，均應依刑法第二百十九條之規定沒收。經核其認事用法，均無
    不合。被告等上訴意旨，仍執前詞，否認犯罪，核無理由，上訴應予駁回。
五、被告庚○○經合法傳喚，無正當理由未到庭，爰不待其到庭陳述，逕行判決。
六、據上論斷，應依刑事訴訟法第三百六十八條、第三百七十一條，判決如主文。
本案經檢察官柯麗鈴到庭執行職務。
中    華    民    國      九十二      年       九      月       九      日
                            臺灣高等法院刑事第五庭
                                審判長法  官  曾  德  水
                                      法  官  楊  貴  雄
                                      法  官  趙  功  恆
右正本證明與原本無異。
如不服本判決，應於收受送達後十日內向本院提出上訴書狀，其未敘述上訴之理由者
並得於提起上訴後十日內向本院補提理由書（均須按他造當事人之人數附繕本）。
                                      書記官  孫  佩  琳
中      華      民      國    九十二    年      九      月      九      日
附錄：本案論罪科刑法條全文
刑法第二百十條
偽造、變造私文書，足以生損害於公眾或他人者，處五年以下有期徒刑。
刑法第二百十六條
行使第二百十條至第二百十五條之文書者，依偽造、變造文書或登載不實事項或使登
載不實事項之規定處斷。
刑法第二百十七條
偽造印章、印文或署押，足以生損害於公眾或他人者，處三年以下有期徒刑。
刑法第三百二十五條第一項
意圖為自己或第三人不法之所有，而搶奪他人之動產者，處六月以上五年以下有期徒
刑。
刑法第三百二十六條第一項
犯前條第一項之罪，而有第三百二十一條第一項各款情形之一者，處一年以上七年以
下有期徒刑。
附表
┌───┬──────┬──────┬───────┬──────────┐
│編號  │時間        │地點        │物件名稱      │偽造之署押          │
├───┼──────┼──────┼───────┼──────────┤
│一    │九十一年八月│台北市政府警│逮捕通知書    │偽造之辛○○簽名及指│
│      │二十一日五時│察局士林分局│              │印各一枚            │
│      │三十分      │天母派出所  │              │                    │
│      │            │            │              │                    │
│      │            │            │              │                    │
├───┼──────┼──────┼───────┼──────────┤
│二    │九十一年八月│同上        │偵訊（調查）  │偽造之辛○○簽名一枚│
│      │二十一日七時│            │筆錄（第一次）│、指印三枚          │
│      │三十分      │            │              │                    │
│      │            │            │              │                    │
├───┼──────┼──────┼───────┼──────────┤
│三    │九十一年八月│台北市政府警│偵訊筆錄（第二│偽造之辛○○簽名三枚│
│      │二十一日十七│察局士林分局│次）          │、指印二十四枚      │
│      │時至十九時  │第三組      │              │                    │
│      │            │            │              │                    │
│      │            │            │              │                    │
├───┼──────┼──────┼───────┼──────────┤
│四    │            │台北縣三重市│扣押品目錄表  │偽造之辛○○簽名二枚│
│      │            │重新路四段二│              │、指印三枚          │
│      │            │二四巷十三號│              │                    │
│      │            │二樓        │              │                    │
│      │            │            │              │                    │
├───┼──────┼──────┼───────┼──────────┤
│五    │九十一年八月│同上        │搜索扣押筆錄  │偽造之辛○○簽名三枚│
│      │二十一日十二│            │              │、指印七枚          │
│      │時至十二時三│            │              │                    │
│      │十分        │            │              │                    │
│      │            │            │              │                    │
├───┼──────┼──────┼───────┼──────────┤
│六    │九十一年八月│同上        │自願搜索同意  │偽造之辛○○簽名一枚│
│      │二十一日十二│            │書            │、指印三枚          │
│      │時          │            │              │                    │
├───┼──────┼──────┼───────┼──────────┤
│七    │            │台北市政府警│指認王嘉玲之  │偽造之辛○○簽名一枚│
│      │            │察局士林分局│交通管理事件  │、指印三枚          │
│      │            │第三組      │通知單        │                    │
│      │            │            │              │                    │
├───┼──────┼──────┼───────┼──────────┤
│八    │            │同上        │指認王嘉玲所  │偽造之辛○○簽名一枚│
│      │            │            │繪之位置圖    │、指印五枚          │
├───┼──────┼──────┼───────┼──────────┤
│九    │            │同上        │指認王嘉玲之  │偽造之辛○○簽名一枚│
│      │            │            │口卡片        │、指印三枚          │
├───┼──────┼──────┼───────┼──────────┤
│十    │            │同上        │指認遭王嘉玲  │偽造之辛○○簽名二枚│
│      │            │            │變造之丙○○  │、指印三枚          │
│      │            │            │國民身分證（  │                    │
│      │            │            │正、反面）    │                    │
├───┼──────┼──────┼───────┼──────────┤
│十一  │            │同上        │辛○○之口卡  │偽造之辛○○簽名及指│
│      │            │            │片            │印各一枚            │
├───┼──────┼──────┼───────┼──────────┤
│十二  │            │同上        │毒品初步鑑驗  │偽造之辛○○簽名及指│
│      │            │            │報告單        │印各一枚            │
├───┼──────┼──────┼───────┼──────────┤
│十三  │九十一年八月│同上        │指紋卡        │偽造之辛○○簽名二十│
│      │二十一日十七│            │              │二枚掌紋二枚        │
│      │時五十分    │            │              │                    │
│      │            │            │              │                    │
├───┼──────┼──────┼───────┼──────────┤
│十四  │九十一年八月│台灣板橋地方│訊問筆錄      │偽造之辛○○簽名一枚│
│      │二十一日二十│法院檢察署  │              │                    │
│      │一時五十分  │            │              │                    │
│      │            │            │              │                    │
│      │            │            │              │                    │
└───┴──────┴──────┴───────┴──────────┘


司法院資訊處製作；財團法人民間司法改革基金會備份。
